【裁判字號】    90,聲再,171
【裁判日期】    900704
【裁判案由】    違反著作權法聲請再審
【裁判全文】
臺灣高等法院臺中分院刑事裁定                      九十年度聲再字第一七一號
    再審聲請人
    即受判決人  優程工業股份有限公司  設台中縣豐原市○○路七四二巷一六之一
    再審聲請人
    即受判決人
    兼右代表人  甲○○
    再審聲請人
    即受判決人  乙○○
右聲請人等因違反著作權法等案件，對於本院中華民國九十年六月五日之確定判決（
民國八十九年度上易字第一五０六號），聲請再審，本院裁定如左：
    主      文
再審之聲請駁回。
    理      由
一、按不得上訴於第三審法院之案件，除有同法第四百二十條所列之情形外，其經第
    二審確定之有罪判決，如就足生影響於判決之重要證據漏未審酌者，為受判決人
    之利益，得聲請再審，固為刑事訴訟法第四百二十一條所明定，惟第二審法院就
    上列案件，如未就足生影響於判決之重要證據漏未審酌者，即不得據之聲請再審
    ，自不待贅述。
二、本件再審聲請人即受判決人（以下簡稱聲請人）優程工業股份有限公司（以下簡
    稱優程公司）、甲○○、乙○○等因違反著權法案件，對於本院民國九十年六月
    五日之確定判決聲請再審，主張彼等於前審提出震全公司之製片報價單、震全公
    司拍攝影帶之工作日報表、拍攝完成之錄影帶（產品均標示為震全公司製作）、
    聲請人等開立支票付款給震全公司（支票上受款人為震全公司，震全公司亦係支
    票之領款人）、領款簽收單（由童國宏代表震全公司領取）、震全公司開立之統
    一發票、震全公司負責人劉天來簽寫之讓與證明書等文件，在在均足以證明聲請
    人等係委託震全公司拍攝錄影帶，自足以推翻一審法院認著作財產權人為賴國龍
    之認定，然而前審就此重要物證，竟恝置不論，仍依一審法院之認定，前審判決
    並未敘明其捨棄之理由，即屬影響判決之重要證據漏未審酌；再者，聲請人等於
    本案第二審時曾請求傳訊證人張富貴、許旭賓、陳惠卿、劉天來、周明文等人，
    亦均分別證明該錄影帶確實係震全公司接案的，不是賴國龍接的，惟對此有利於
    聲請人等之證據，前審法院並未說明理由，僅以「事後迴護」一詞，即全盤捨棄
    有利於聲請人等之證據，前審判決並未敘明其捨棄之理由，即屬影響判決之重要
    證據漏未審酌；次查聲請人等一再請求前審法院當庭勘驗錄影帶，勘驗之錄影帶
    畫面上，為何會有「合成」「中和市○○路五０七號」等字語，此足以證明聲請
    人等並無重製或公開播放之行為，此乃有利於聲請人等之證據，然前審判決並未
    說明此等有利於聲請人等之證據何以不足採，亦屬影響判決之重要證據漏未審酌
    ；又聲請人等在前審亦提出內政部著作權委員會為不受理登記之公函三份，以證
    明實務上著作權之登記，並非經申請人之聲明或申報，該管公務員即有依其聲明
    或申報予以登載之義務，依最高法院七十三年度台上字第一七一０號判例所示，
    聲請人乙○○並不構成使公務員登載不實事項於公文書之罪責，對於前揭有利於
    聲請人乙○○之公函，前審完全未說明為何不採之理由，前審判決，當亦有影響
    判決之重要證據漏未審酌；復查著作權法已修改出資人得利用出資聘他人完成之
    著作物，原審未適用刑法第二條規定比較適用，且疏未審酌聲請人等並無承認重
    製錄影帶，對於重製之構成要件、中盤商委託律師所發律師函、拍攝本件錄影帶
    目的等，均未加審酌，亦均有未合，爰具狀依法聲請再審云云。
三、經查本院前審於論處聲請人等罪刑時，已於判決理由欄詳述其所依憑之證據，並
    認定聲請人等所提震全公司商品製片報價單、統一發票、工作日報表、薪津明細
    表、支票等件影本及證人劉天來所述，均不足以證明上開錄影帶之著作權歸屬於
    震全公司，而證人張富貴、許旭賓、陳惠卿等人之證言，均屬事後迴護聲請人等
    之詞，均無可取，顯然本院前審就聲請人等所主張之上列證據，並無漏未審酌之
    情事，自不待言；次查本院前審於判決理由欄第一段第六項下已敘明：又被告等
    於重製上開不誘鋼鍋錄影帶後就在第四台（即有線電視台）播送，亦據被告乙○
    ○於偵查時自承在卷（見一五二號偵續卷第三十三頁），雖本院九十年五月二日
    勘驗筆錄記載「而在介紹該不誘鋼鍋時電視螢幕左邊有顯示字幕為『合成』『中
    和市○○路五０七號』等字樣，但並無法據此即認被告等並無公開播送之行為。
    另我國現行著作權法係採著作創作主義，著作人於著作完成時即享有著作權，並
    不以登記為要件，是登記機關於遇有人申請著作權登記時，均不為實質之審查，
    僅作形式上之審查，本件被告乙○○擅自持上開著作向內政部申請著作權登記，
    使該部不知情之承辦公務員將此不實事項登載於職務上所掌之著作權登記簿上，
    自應成立使公務員登載不實文書罪等字語，此觀聲請人等提出附卷之本院八十九
    年度上易字第一五０六號刑事判決影本即明，足見本院前審就該錄影帶之勘驗內
    容及聲請人等提出之內政部著作權委員會之公函，均已於判決理由欄內加以審究
    ，至為灼然；至聲請人等尚主張本院前審對於重製錄影帶之構成要件、中盤商委
    託律師所發律師函、拍攝本件錄影帶目的等，均未加審酌云云，然依聲請人等所
    提刑事再審聲請狀及刑事聲請再審理由（二）狀所載觀之，聲請人等均主張本院
    前審之採證如何不妥，然調查證據之方法，及證據之取捨，均屬調查事實審法院
    之職權，應如何行使，事實審法院自有加以裁量之權，然究不得因此即謂足生影
    響於判決之重要證據漏未審酌，自不待贅述；另聲請人等尚主張本院前審未依刑
    法第二條規定比較新舊著作權法相關之規定而為適用云云，然此乃法律適用之問
    題，非屬再審之範疇，故此部分本院尚不得予以審酌，併此敘明。綜上所述，再
    揆諸首開說明，足見本院前審並未就足生影響於判決之重要證據漏未審酌，從而
    聲請人等以前揭主張提起本件再審之聲請，尚難准許，均應予駁回。
四、據上論斷，應依刑事訴訟法第四百三十四條第一項裁定如主文。
中      華      民      國      九十       年     七     月     四      日
                                臺灣高等法院臺中分院刑事第十庭
                                      審判長法  官  林  照  明
                                            法  官  蕭  廣  政
                                            法  官  李  寶  堂
右正本證明與原本無異。
不得抗告。
                                            書記官  許  哲  禎
中      華      民      國      九十       年     七     月     五      日
                                                                        Ｒ


司法院資訊處製作；財團法人民間司法改革基金會備份。
